【裁判字號】    88,訴,425
【裁判日期】    890517
【裁判案由】    偽造文書等
【裁判全文】
臺灣新竹地方法院刑事判決                          八十八年度訴字第四二五號
    公  訴  人  臺灣新竹地方法院檢察署檢察官
    被      告  甲○○
右列被告因偽造文書等案件，經檢察官提起公訴（八十八年度偵字第二四０一號），
本院判決如左：
    主      文
甲○○無罪。
    理      由
一、公訴意旨略以：被告甲○○原經營代書業務，於民國（下同）八十一年四月間，
    受告訴人乙○○委託以乙○○所有坐落於新竹縣湖口鄉○○段五六三之一二八地
    號土地及地上建號一六八號即門牌號碼新竹縣湖口鄉和興村長威新城一三一號建
    物欲向銀行增貸新台幣（下同）五十萬元（即貸款一百萬元，五十萬元清償原農
    會貸款），而持有乙○○所交付之前開房地所有權狀、乙○○印鑑章及印鑑證明
    等辦理貸款相關證件，嗣因故無法辦成而作罷，惟上述證件均未取回，詎甲○○
    竟意圖為自己不法之利益，於八十一年六月間，在未經乙○○同意或授權之情況
    下，持尚在其保管中之前開房地所有權狀、乙○○印鑑章及印鑑證明等相關證件
    ，與不知情之梁智強共同填載蓋印抵押權設定契約書及抵押權登記申請書等文件
    ，向新竹縣竹北地政事務所申請將前開房地設定本金最高限額二百五十萬元抵押
    權予梁智強，嗣經獲准登記完成，而甲○○則因此向梁智強借得二百萬元供己使
    用，致生損害於乙○○，嗣乙○○拿回上述證件，迄隔年即八十二年間，因需款
    孔急，復持上述證件擬辦理貸款時，始發覺上情，因認被告牽連涉犯刑法第二百
    十六條、第二百十條行使偽造私文書、第二百十四條使公務員登載不實、第三百
    四十二條第一項背信罪嫌等語。
二、按犯罪事實應依證據認定之，無證據不得推定其犯罪事實，又不能證明被告犯罪
    者，應諭知無罪之判決，刑事訴訟法第一百五十四條、第三百零一條第一項分別
    定有明文。次按告訴人之告訴，係以使被告受刑事訴追為目的，是其陳述是否與
    事實相符，仍應調查其他證據以資認定；被害人之陳述如無瑕疵，且就其他方面
    調查又與事實相符，固足採為科刑之基礎，倘其陳述尚有瑕疵，則在未究明前，
    遽採為論罪科刑之根據，即難認為適法，最高法院五十二年台上字第一三００號
    、六十一年台上字第三０九九號判例分別著有明文。
三、公訴人認被告涉有前揭罪嫌，無非以告訴人乙○○之指述、並有抵押權設定契約
    書、抵押權登記申請書及土地、建築物登記謄本在卷可稽，並以告訴人本身已因
    缺款而擬以前開房地增貸解困未果，焉有同意被告增貸供被告自身使用之理為其
    論據。
四、訊據被告甲○○固坦承於於前揭時地，持告訴人乙○○所有之前述房地，向案外
    人梁智強借款並設定抵押權登記之事實，惟堅決否認有何公訴人所指之犯行，辯
    稱伊事先有經過乙○○同意，且印鑑證明係伊陪同乙○○一起去申請，取得印鑑
    證明後，約二天即設定抵押權予林啟賢，但何日辦妥設定，其不清楚，後因林啟
    賢利息較高，始轉設定予梁智強等語。經查，被告係先於八十一年五月二十五日
    ，持告訴人前開房地等資料，送件予新竹縣竹北地政事務所，設定最高限額抵押
    權一百二十萬元予案外人林啟賢，復於同年六月二十九日送件辦理前開抵押權塗
    銷登記，並於同日送件設定登記最高限額抵押權二百五十萬元予案外人梁智強之
    事實，業經本院向新竹縣竹北地政事務所查證屬實，有該所八十八年十一月二十
    五日（八八）北地所一柯字第七００五號、八十九年四月六日（八九）北地所一
    柯字第一八三二號函附之前開抵押權設定及塗銷等全部資料在卷可稽，依前開函
    附中之設定抵押權予案外人林啟賢全部資料觀之，其內所附乙○○印鑑證明書，
    係於八十一年五月二十二日所申領取得，復經本院向告訴人乙○○戶籍所在地之
    新竹縣湖口鄉戶政事務所查證乙○○於八十一年間在該所申請印鑑證明申請書全
    部影本，亦僅有前開八十一年五月二十二日申請之紀錄，有該所八十九年三月三
    日（八九）竹縣湖戶字第六二六號函在卷可參，是告訴人乙○○於偵查中以迄本
    院調查時，均陳稱其係於八十一年三月間，至遲不逾同年四月間，即已將上述印
    鑑證明書等物交付予被告等語，即有所不實。反足徵被告所辯係於申領取得乙○
    ○印鑑證明書後約二天，即設定予案外人林啟賢等語，與事實較相符合。雖告訴
    人乙○○堅決否認曾同意被告持其所有之上述證件，向案外人林啟賢、梁智強設
    定抵押借款，而與被告所辯有所出入，唯告訴人之指述既有如前所述之瑕疵，揆
    之前揭說明，自難僅憑告訴人有瑕疵之指述，遽認被告有公訴人所指之前述犯行
    ，此外復查無其他積極證據足認被告有涉有前揭公訴人所指之犯行，尚屬不能證
    明被告犯罪，自應為被告無罪之諭知。
據上論斷，應依刑事訴訟法第三百零一條第一項，判決如主文。
本案經檢察官黃仁宏到庭執行職務。
中      華      民      國    八十九    年      五      月     十七     日
                                       臺灣新竹地方法院刑事第二庭
                                           法  官  張  百  見
右正本證明與原本無異。
如不服本判決，應於判決送達後十日內向本院提出上訴狀( 應附繕本 )，上訴於
臺灣高等法院。
                                    書記官  陳  進  楷
中      華      民      國    八十九    年      五      月     十七     日


司法院資訊處製作；財團法人民間司法改革基金會備份。
